【裁判字號】    99,上訴,1926
【裁判日期】    991228
【裁判案由】    毒品危害防制條例
【裁判全文】
臺灣高等法院高雄分院刑事判決        99年度上訴字第1926號
上  訴  人
即  被  告  林建民
上列上訴人因毒品危害防制條例案件，不服臺灣高雄地方法院99
年度審訴字第2898號中華民國99年10月12日第一審判決（起訴案
號：臺灣高雄地方法院檢察署99年度毒偵字第3747、3847號），
提起上訴，本院判決如下：
    主  文
原判決撤銷。
林建民施用第一級毒品，處有期徒刑捌月，扣案第一級毒品海洛
因壹包（含袋，檢驗後淨重零點零貳柒公克）沒收銷燬。又施用
第二級毒品，處有期徒刑肆月，扣案之第二級毒品甲基安非他命
壹包（含袋，檢驗後淨重零點零柒貳公克）沒收銷燬、扣案之吸
食器壹組沒收。應執行有期徒刑拾月，扣案第一級毒品海洛因壹
包（含袋，檢驗後淨重零點零貳柒公克）、第二級毒品甲基安非
他命壹包（含袋，檢驗後淨重零點零柒貳公克）均沒收銷燬，扣
案之吸食器壹組沒收。
    事  實
一、林建民前因施用毒品案件，經臺灣高雄地方法院以94年度毒
    聲字第2601號裁定觀察、勒戒後，認無繼續施用毒品傾向，
    於民國（下同）95年3 月7 日釋放出所執行完畢，並經臺灣
    高雄地方法院檢察署檢察官以95年度毒偵緝字第102 號為不
    起訴處分確定。詎猶不思戒除毒癮，於前開觀察、勒戒執行
    完畢釋放後5 年內，復分別基於施用第一級毒品海洛因及第
    二級毒品甲基安非他命之犯意，(一)於99年5 月20日22時許，
    在高雄市苓雅區○○○路461 號8 樓之17居所，將海洛因摻
    入香菸點燃後吸食之方式，施用第一級毒品海洛因1 次。(二)
    於99年5 月21日11時45分為警採尿時回溯72小時內某時許（
    不含公權力拘束期間），在上址，以將甲基安非他命置入玻
    璃球內以燒烤之方式，施用第二級毒品甲基安非他命1 次。
    嗣於99年5 月21日10時05分許，為警在上址執行搜索，扣得
    第一級毒品海洛因1 包（含袋，檢驗後淨重0.027 公克）、
    第二級毒品甲基安非他命1 包（含袋，檢驗後淨重0.072 公
    克）、被告所有供施用第二級毒品所用之吸食器1 組，並徵
    其同意採尿送驗，結果呈嗎啡、可待因、甲基安非他命及安
    非他命陽性反應。
二、案經內政部警政署高雄港務警察局（以下簡稱高雄港務局）
    移送臺灣高雄地方法院檢察署檢察官偵查起訴。
    理  由
一、訊據上訴人即被告林建民供承上開施用第一級毒品海洛因及
    第二級毒品甲基安非他命之行為，惟辯稱：其於警詢已供出
    毒品來源，並因而查獲販毒者吳志強，原審卻未依法減刑，
    於法不合云云。經查，被告上開犯罪事實，業據其於本院審
    理時自白不諱，且有高雄港務局偵辦毒品危害防制條例嫌疑
    尿液採證代碼對照表（代碼：0000000 ）、高雄市立凱旋醫
    院99年6 月8 日濫用藥物尿液檢驗報告（檢體編號：000000
    0 ）各1 份、扣押筆錄暨扣押物品目錄表1 份、高雄市立凱
    旋醫院99年7 月30日濫用藥物成品檢驗鑑定書1 紙、高雄醫
    學大學附設中和紀念醫院99年9 月7 日（報告編號：0000-0
    00）檢驗報告1 紙、扣案第一級毒品海洛因1 包（含袋，檢
    驗後淨重0.027 公克）、第二級毒品甲基安非他命1 包（含
    袋，檢驗後淨重0.072 公克）、吸食器1 組等可資佐證，足
    證被告上開自白與事實相符，其有上開施用第一級毒品海洛
    因及第二級毒品甲基安非他命之行為，堪以認定。被告前因
    施用毒品案件，經臺灣高雄地方法院以94年度毒聲字第2601
    號裁定觀察、勒戒後，認無繼續施用毒品傾向，於95年3 月
    7 日釋放出所執行完畢，並經臺灣高雄地方法院檢察署檢察
    官以95年度毒偵緝字第102 號為不起訴處分確定，有被告前
    科紀錄表可查，其於觀察勒戒執行完畢釋放後5 年以內再犯
    上開施用第一級毒品、第二級毒品之行為，應依法論科。
二、核被告所為，其施用海洛因之行為，係犯毒品危害防制條例
    第10條第1 項之施用第一級毒品罪；其施用甲基安非他命之
    行為，係犯同條第2 項之施用第二級毒品罪。其持有第一級
    毒品海洛因、第二級毒品甲基安非他命之低度行為，分別為
    施用之高度行為吸收，均不另論罪。又被告所辯其已供出所
    施用毒品來源，因而查獲販毒者吳志強一節，業據證人即高
    雄港務警察局警員陳正耀於本院審理時證稱：「（你有沒有
    參與99年5 月21日10點5 分左右查獲被告林建民施用毒品？
    ）有。」、「（被告林建民是否供出來源？）他在我們警察
    局的時候他就有講說他的上手叫『志強』，他那時候不知道
    全名，只知道他叫『志強』，他給我們3 個電話，因為偵辦
    毒品案件，我們是監聽他的電話的時候就發現他有跟什麼人
    、什麼人在聯繫，我們還是有繼續往上追查，那時候就有監
    聽到『志強』，但是我們那時候沒有辦法確定『志強』的真
    實姓名及住所，後來我們請檢察官借提他，我們在調查的時
    候，我們把我們查的資料請他確認，他告訴我們『志強』的
    真實姓名是吳志強。」、「（吳志強是被告林建民講出來的
    ？）因為查到畫面只有吳志強，但是吳志強這個名字太普遍
    ，列出所有相類似的，一筆一筆請他看，確認是哪一個，最
    後是他確認出來的，另外吳志強住的地方，我們也不知道，
    只知道一個大範圍，就是大概地點在苓雅區而已。」等語（
    見本院卷第45頁），並有被告警詢筆錄可參（見警二卷第4
    頁至第6 頁）。足見被告在警方未查出販毒者吳志強之前，
    已供出其施用之第一級毒品海洛因、第二級毒品甲基安非他
    命係向吳志強購買，而吳志強因販賣第一級毒品海洛因、第
    二級毒品甲基安非他命之行為，業經臺灣高雄地方法院99年
    度訴字第1284號一案，判處應執行有期徒刑22年在案，有該
    判決書附卷可參（見本院卷第56頁至第64頁），足證被告供
    出毒品來源，因而查獲販毒者吳志強，應依毒品危害防制條
    例第17條第1 項之規定減輕其刑。被告所犯上開2 罪，犯意
    各別，行為互殊，應予分論併罰。
三、原審論處被告施用第一級毒品及施用第二級毒品罪刑，固非
    無見；惟查，有如上述，被告供出毒品來源，因而查獲販毒
    者吳志強，應依毒品危害防制條例第17條第1 項之規定減輕
    其刑，原審未予查明審酌，尚有未恰，被告上訴意旨執此指
    摘原判決不當，為有理由，應由本院將原判決撤銷改判。審
    酌被告前經觀察、勒戒執行後，仍未能徹底戒絕毒品，復再
    犯本件施用毒品罪，顯見其自制力不足，惟念所犯施用毒品
    罪乃屬戕害自身身心健康行為，且其犯後已坦認犯行等一切
    情狀，分別量處如主文所示之刑，及定應執行刑如主文所示
    。扣案之白色粉末1 包（含袋，檢驗後淨重0.027 公克），
    經送驗結果，確呈第一級毒品海洛因陽性反應；扣案之晶體
    1 包（含袋，檢驗後淨重0.072 公克），經送驗結果，確呈
    第二級毒品甲基安非他命陽性反應，分別有高雄市立凱旋醫
    院99年7 月30日濫用藥物成品檢驗鑑定書、高雄醫學大學附
    設中和紀念醫院99年9 月7 日（報告編號：0000-000）檢驗
    報告各1 紙在卷可稽，屬查獲之毒品，且各該包裝袋與其內
    毒品難以析離，亦無析離實益，應將之同視為第一級、第二
    級毒品，不問屬於犯人與否，均依毒品危害防制條例第18條
    第1 項前段規定宣告沒收銷燬；至於鑑驗耗損之毒品，既已
    滅失，毋庸宣告沒收銷燬之。扣案吸食器1 組，為被告所有
    供施用第二級毒品所用之物，業據其供述在卷，爰依刑法第
    38條第1 項第2 款規定宣告沒收之。至扣案之電子磅秤1 台
    、行動電話1 支及空夾鏈袋1 包，與本案施用毒品犯行無關
    ，爰不予宣告沒收，併此敘明。
據上論結，應依刑事訴訟法第369 條第1 項前段、第364 條、第
299 條第1 項前段，毒品危害防制條例第10條第1 項、第2 項、
第17條第1 項、第18條第1 項前段，刑法第11條、第51條第5 款
、第38條第1 項第2 款，判決如主文。
本案經檢察官李門騫到庭執行職務。
中    華    民    國    99    年    12    月    28    日
                刑事第六庭  審判長法  官  王憲義
                                  法  官  簡志瑩
                                  法  官  邱永貴
以上正本證明與原本無異。
一、施用第一級毒品部分，如不服本判決應於收受本判決後10日
    內向本院提出上訴書狀，其未敘述上訴理由者，並得於提起
    上訴後10日內向本院補提理由書狀（均須按他造當事人之人
    數附繕本）「切勿逕送上級法院」。
二、施用第二級毒品部分，不得上訴。
中    華    民    國    99    年    12    月    28    日
                                  書記官  鄭翠芬
附錄論罪科刑法條
毒品危害防制條例第10條（施用毒品罪）
施用第一級毒品者，處6 月以上5 年以下有期徒刑。
施用第二級毒品者，處3 年以下有期徒刑。

司法院資訊處製作；財團法人民間司法改革基金會備份。
